臺灣高等法院刑事裁定　　　　　　　　　　　　　　九十一年度交抗字第一七九號
　　抗　告　人
　　即受處分人　甲○○
右抗告人因違反道路交通管理處罰條例事件，不服台灣桃園地方法院中華民國九十年
十一月十二日裁定（九十年度交聲字第二六九號），提起抗告，本院裁定如左：
    主  文
抗告駁回。
    理  由
一、原裁定意旨略以：抗告人即受處分人甲○○於民國九十年五月十九日十四時十三
    分許，駕駛車牌號碼ＬＧ－八八九六號自用小客車（下稱上開小客車），行經國
    道三號南向約六十公里處（埔頂隧道內），任意更換車道，為內政部警政署國道
    公路警察局第六隊警員林君智攔截掣單舉發，業據證人林君智到庭證述綦詳，且
    抗告人辯稱其因前方行駛之車輛搖晃危險，始變換車道，惟並無證據證明，倘抗
    告人不變換車道即具有立即不可抗力之危險性。原處分機關交通部公路局新竹區
    監理所桃園監理站，以抗告人違反道路交通管理處罰條例第三十三條、第六十三
    條第一項第一款規定，裁處罰鍰新台幣 (下同) 三千元，並記違規點數一點，於
    法要無不合，抗告人於原審之異議為無理由，應予駁回。
二、抗告意旨略以：抗告人變換車道係在進入隧道入口前，換妥車道後係在約五十九
    點五公里處，而該處經實際測量距雙白實線起點，尚有十九公尺。且自抗告人發
    現警車時起，該警車即在內線與中外線車道間變換，若警車確在最外線車道，而
    前有超高載貨之慢行小貨車，中外線車道另有抗告人先前超越之其他車輛，擋住
    警員之視線，則警員如何能看見抗告人之車輛變換車道壓到雙白實線，警員林君
    智於原審之證詞並不實在。本件抗告人涉嫌違規之地點，雖在高速公路上，但不
    一定要依不合時宜、籠統之道路交通管理處罰條例第三十三條裁罰，爰請求從輕
    發落，改依同條例第四十五條第四款、第五款及第十二款之規定，處罰鍰六百元
    ，或依同條例第六十條第二項第三款之規定，處罰鍰九百元云云。
三、按汽車行駛於高速公路或設站管制之道路，而不遵守管制之規定者，處汽車駕駛
    人三千元以上六千元以下罰鍰，並記違規點數一點；而汽車在行駛途中，不得驟
    然或任意換車道，如欲超越前車或變換車道時，應先顯示方向燈告知前後車輛，
    並保持安全距離及間隔，方得超越或變換車道。道路交通管理處罰條例第三十三
    條第一項、第六十三條第一項第一款、高速公路交通管制規則第十一條分別定有
    明文。
四、經查：
    (一)本件違規事實係抗告人甲○○於九十年五月十九日十四時十三分許，駕駛上開
      小客車，行經國道三號南向約六十公里處（埔頂隧道內），不依規定任意變換
      車道，為內政部警政署國道公路警察局第六隊警員攔截舉發，而填製內政部警
      政署國道公路警察局公警局交字第Ｚ00000000號舉發違反道路交通管
      理事件通知單，惟抗告人於應到案日期（九十年六月三日）前之九十年五月二
      十八日，到案陳述不服舉發，經原舉發機關查明，抗告人確有在國道三號公路
      南向約六十公里處 (埔頂隧道) ，於車陣中任意變換車道 (中外車道變換至外
      側車道) ，影響其他用路人之行車安全，且隧道前及隧道內均設有明顯禁止變
      換車道之標誌及標線之事實，原處分機關乃於九十年九月六日，依道路交通管
      理處罰條例第三十三條第一項規定，裁處罰鍰三千元整，並依同條例第六十三
      條第一項記違規點數一點，有前揭違規通知單、內政部警政署國道公路警察局
      第六警察隊九十年六月二十七日 (九０)公警國六刑字第一０五六三號函、違
      反道路交通管理事件裁決書附卷可參。
    (二)證人即內政部警政署國道公路警察局第六警察隊警員林君智於原法院調查時證
      稱：（問：本件是否為你所舉發？）我是跟宋明峰壹組執勤，我負責駕駛，依
      勤務規定，駕駛之人負責攔查，要注意車輛是否有違規，所以本件是我攔查的
      ，九十年五月十九日約下午二點，我們巡邏車是開在最外線車道，事發地點是
      南下四線車道，屠先生是從中外變外線車道，故本件我認為我們看得很清楚，
      才將之攔查，案發地點是五九．五至六○．一公里之隧道，我們是在到下一個
      隧道口之前攔查，他是在隧道行駛距離內變換車道，依規定是不符的，我記得
      屠先生在隧道內車輛輪胎有跨越雙白實線，我是依此認定他有變換車道；( 問
      ：違規單上違規地點六十公里如何確認？）一般我們在埔頂隧道取締都將之寫
      約六十公里，因車速很快，無法詳細測量等語（見原裁定法院九十年十一月一
      日訊問筆錄）。查證人林君智為執行職務之公務員，與抗告人間並無任何怨隙
      存在，應無故為誣指身觸偽證重罪之必要，是其證詞應屬客觀公正，應堪採信
      。再佐以抗告人於九十年五月二十八日向原處分機關所提出之申訴書中，親書
      其「在進入隧道，因光線，確曾看到前端雙白線，所以加速換車道進入隧道，
      感覺上後輪是壓到雙白線。」 (見原審卷第十頁) ，且其於原審法院調查時亦
      就其所駕駛之上開小客車後輪胎在隧道內，有踫到一點雙白實線乙情自陳在卷
      （見同上訊問筆錄），抗告人嗣辯稱其於進入隧道前，即已變換車道完畢，尚
      不足採信。另交通警員製單舉發違反道路交通管理處罰條例所列之違規行為，
      係公務員基於職務上權力，依法就特定之具體事件所為具公法上效果之單方行
      政行為，基於公務員為公法上行為具有公信力之原則，該行政處分當可被推定
      為真正，本此公信原則，立法者乃賦予行政機關制定違反道路交通事件統一裁
      罰標準及處理細則，使執勤警員得當機處分以達其維護交通秩序、安全之行政
      目的。反之，若謂公務員一切行政行為均需預留證據以證其實，則國家行政勢
      必窒礙難行。抗告人既未就執勤員警之舉發有誤提出相關證據以供調查，法院
      經查亦無何證據足資證明警員有捏造事實違法取締情事，則執勤警員本其維護
      交通秩序、安全職責所為之舉發，自應受到合法、正確之推定。是抗告人於右
      揭時、地不依規定任意變換車道之事實，已堪認定。
    (三)抗告人辯稱其係因前方有超高載貨之慢行小貨車，始變換車道云云。惟此部分
      並無證據以實其說，亦難認當時抗告人倘不變換車道乃具有立即而不可抗力之
      危險性，抗告人之行為確已違反道路交通管理處罰條例第三十三條第一項之規
      定，其以前詞為免責之抗辯，非屬有據。又本件抗告人違規之地點係在高速公
      路上，抗告人要求依於一般道路違規之道路交通管理處罰條例第四十五條第四
      款、第五款、第十二款，或第六十條第二項，從輕裁罰，於法未合，礙難准許
      。
    (四)綜上所述，本件抗告人於右揭時、地，不依規定任意變換車道，原處分機關以
      抗告人違規事證明確，裁處抗告人三千元之罰鍰，並記違規點數一點，經核並
      無違法之處。原審法院認抗告人於原審之異議為無理由，而駁回其異議，於法
      亦無不合。抗告人以前詞指摘原裁定不當，為無理由，其抗告應予駁回。
五、據上論結，應依道路交通案件處理辦法第二十六條、刑事訴訟法第四百十二條，
中    華    民    國      九十一      年      三      月      十八      日
                              臺灣高等法院刑事第五庭
                                  審判長法  官  曾  德  水
                                        法  官  趙  功  恆
                                        法  官  蘇  素  娥
右正本證明與原本無異。
不得再抗告。
                                        書記官  葉  國  乾
中    華    民    國      九十一      年      三      月      十九      日
